臺灣臺北地方法院刑事判決
110年度訴字第456號
公  訴  人  臺灣臺北地方檢察署檢察官
被      告  劉啟偉


上列被告因傷害案件，經檢察官提起公訴（109年度偵字第26060
號），本院判決如下：
    主  文
甲○○犯傷害罪，處有期徒刑伍月，如易科罰金，以新臺幣壹仟元
折算壹日。
    事  實
一、甲○○與乙○○分別為臺北市○○區○○街000號7樓及4樓之同棟住
    戶，雙方因所居住之1樓大門應否開啟一事，素有不睦，甲○
    ○於民國109年7月22日14時37分許，在前址騎樓邊與父親劉
    金龍、友人楊慶文聊天，適乙○○（起訴書誤載為甲○○）步行
    經過時，竟基於傷害他人身體之犯意，徒手捶擊乙○○之左側
    胸口，致乙○○受有左側前胸壁挫傷之傷害。
二、案經乙○○訴由臺北市政府警察局文山第二分局報告臺灣臺北
    地方檢察署檢察官偵查起訴。
    理  由
壹、證據能力方面
一、按被告以外之人於審判外之陳述，雖不符刑事訴訟法第159
    條之1至第159條之4等規定，而經當事人於審判程序同意作
    為證據，法院審酌該言詞陳述或書面陳述作成時之情況，認
    為適當者，亦得為證據。當事人、代理人或辯護人於法院調
    查證據時，知有刑事訴訟法第159條第1項不得為證據之情形
    ，而未於言詞辯論終結前聲明異議者，視為有前項之同意，
    刑事訴訟法第159條之5定有明文。該條文之立法意旨，在於
    確認當事人對於傳聞證據有處分權，得放棄反對詰問權，同
    意或擬制同意傳聞證據可作為證據，屬於證據傳聞性之解除
    行為，如法院認為適當，不論該傳聞證據是否具備刑事訴訟
    法第159條之1至第159條之4所定情形，均容許作為證據，不
    以未具備刑事訴訟法第159條之1至第159條之4所定情形為前
    提（最高法院104年度第3次刑事庭會議決議參照）。本判決
    所引用被告甲○○以外之人於審判外之言詞及書面陳述，均未
    據檢察官、被告爭執其證據能力，且於言詞辯論終結前亦未
    聲明異議（見本院訴字卷第80至83頁），並經本院於審判期
    日依法踐行調查證據程序，依前揭說明，自均有證據能力。
二、按刑事訴訟法第159條至第159條之5有關傳聞法則之規定，
    乃對於被告以外之人於審判外之言詞或書面陳述之供述證據
    所為規範，至非供述證據之物證，或以科學、機械之方式，
    對於當時狀況所為忠實且正確之記錄，性質上並非供述證據
    ，均應無傳聞法則規定之適用，如該非供述證據非出於違法
    取得，並已依法踐行調查程序，即不能謂其無證據能力。本
    案以下所引用之非供述證據，並無證據證明有出於違法取得
    之情形，復經本院依法踐行調查程序，應具有證據能力。
貳、認定犯罪事實所憑證據及理由
　  訊據被告固坦承與告訴人乙○○間分別為鄰居，雙方素有不睦
    ，於起訴書所載時、地適告訴人步行經過，徒手捶擊告訴人
    左側胸口，致告訴人受有左側前胸壁挫傷之傷害等節，然矢
    口否認有何傷害犯行，辯稱：我是因被告訴人踩到腳，認為
    告訴人故意為之，故基於自我保護、正當防衛才會出手云云
    。經查：
一、被告與告訴人分別為臺北市○○區○○街000號7樓及4樓之同棟
    住戶，雙方因所居住之前址1樓大門應否開啟一事，素有不
    睦，被告於109年7月22日14時37分許，在臺北市○○區○○街00
    0號騎樓邊與父親劉金龍、友人楊慶文聊天，適告訴人步行
    經過，而徒手捶擊告訴人之左側胸口，致告訴人受有左側前
    胸壁挫傷之傷害等情，為被告於本院審理時所不爭執（見本
    院訴字卷第43頁），並與證人即告訴人於偵查及本院審理時
    所為證述之情節大致相符（見偵卷第15至16、77至81頁、本
    院訴字卷第75至80頁），另有告訴人之臺北市立萬芳醫院診
    斷證明書、現場附近之監視器錄影檔案，經本院勘驗製有勘
    驗筆錄暨影像擷圖（見偵卷第21頁、本院訴字卷第37至42、
    51至62頁）等件在卷，此部分事實，堪以認定。
二、被告上開行為，主觀有傷害之故意，不構成正當防衛：
(一)經查，被告不爭執案發時係捶擊告訴人，亦與告訴人所為證
    述之情節相符，業如前述，而就被告所為捶擊之舉動，實屬
    積極之攻擊行為，與單純為求防衛，以手阻擋之行為顯有不
    同，明顯非屬消極抵抗外力攻擊之防禦行為，堪認被告主觀
    上存有傷害之故意。是被告辯稱係出於自我保護云云，實不
    足採。
(二)且被告所稱係遭告訴人踩到腳始出手云云，亦無可信：
 1、被告於警詢時係稱：因遭告訴人踩到右腳故出手云云，並沒
    有提到告訴人踩到其右腳數次之情節；惟於110年3月22日本
    院審理時卻稱：告訴人踩我2次，第1次他踩到我時，我就跟
    他說「你踩到我的腳了」，第2次他又踩我，才將他推開云
    云（見本院審訴卷第44至45頁），而與警詢時所述情節明顯
    不符；嗣於110年10月13日本院審理時則再稱：告訴人踩我2
    次，第1次沒有踩到，第2次是把我腳踩住云云（見本院訴字
    卷第42至43頁），又與警詢、前次審理時所述情節不同。審
    酌被告各次供述遭告訴人踩腳之情節均互不相吻合，已難認
    被告所稱遭告訴人踩到腳一節可信。
 2、另參酌告訴人於偵查時證稱：我於109年7月22日14時許，要
    從前址1樓經過騎樓走到停機車的地方，因看到劉金龍站在
    機車附近，便從劉金龍後面繞過去走向機車，被告就朝我走
    過來用手捶我的左側胸口，造成我和機車都倒地，並受有左
    側前胸壁挫傷，過程中我沒有踩到他的腳等語（見偵卷第16
    、78頁）；於本院審理時結證稱：案發時劉金龍站在前址騎
    樓面對馬路，被告則站在馬路上面對騎樓，與劉金龍距3至4
    公尺，證人楊慶文則站在被告的左手邊，該3人呈三角位置
    ，我當時正步出前址大門要去牽機車，因機車停放於劉金龍
    所站位置的左邊且距離他3至4公尺之處，便從劉金龍身後走
    向該機車，沒有經過被告和劉金龍的中間，也沒有踩到被告
    的腳或跟他有肢體接觸，但當我走到機車旁要牽車時，被告
    就突然用拳頭攻擊我左胸，導致我倒下去等語（見本院訴字
    卷第75至79頁）。
 3、另經本院於準備程序期日勘驗卷附光碟名稱「傷害案、蔣明
    海」，檔名「00000000日14h37m-甲○○突襲毆打乙○○左胸倒
    地影音檔(第9鏡頭).m4v」之監視器錄影檔案畫面後，結果
    略以：「
　⑴影片時間　00：00：27-00：00：39，畫面時間　14：37：26
    -14：37：37：
　　告訴人從畫面左側大門口走出來。另在畫面上方柱子，穿著
    白色上衣及迷彩五分褲之劉金龍站在兩根柱子中間的騎樓邊
    緣，面向騎樓外馬路。告訴人朝畫面上方之劉金龍所在位置
    走過去，然後從劉金龍的右後方繞到劉金龍的左側，再走下
    階梯至騎樓外而被柱子遮住身影。
　⑵影片時間　00：00：40-00：00：44，畫面時間　14：37：38
    -14：37：43：
　　劉金龍一直站在原位置未走動。
　⑶影片時間　00：00：45-00：01：25，畫面時間　14：37：44
    -14：38：21：
　　劉金龍的左前方停放的機車往左倒下壓到旁邊的椅子，劉金
    龍乃走下階梯至騎樓外而被柱子擋住身影。
　⑷影片時間　00：01：26-00：03：10，畫面時間　14：38：22
    -14：44：48：
　　劉金龍走上騎樓階梯，站立在剛剛的位置。」
　　等情，有本院110年10月13日準備程序筆錄及影像畫面截圖
    在卷足佐（見本院訴字卷第41至42、62頁）。
 4、再經本院於該期日勘驗卷附光碟名稱「傷害案；甲○○；109.
    7.22錄影畫面」之以下檔名的監視器錄影檔案畫面後，結果
    略以：「
  ⑴檔名『CH00-0000-00-00-00-00-00.avi』：
　①影片時間　00：00：00-00：02：05，畫面時間　14：31：58
    -14：34：49：
　　劉金龍站在畫面中間的柱子的右後方的騎樓邊緣，其身體被
    柱子擋住而忽隱忽現，柱子左前方停放1台機車且機車龍頭
    被柱子擋住。
　②影片時間　00：02：06-00：02：10，畫面時間　14：34：50
    -14：34：56：
　　畫面右側騎樓出現頭戴藍色帽子的告訴人，告訴人走向畫面
    中間的柱子右後方的騎樓邊緣，告訴人繞過劉金龍後消失在
    柱子後面。
　③影片時間　00：02：11-00：02：15，畫面時間　14：34：57
    -14：35：03：
　　劉金龍、告訴人均被柱子遮住。
　④影片時間　00：02：16-00：02：19，畫面時間　14：35：04
    -14：35：08：
　　告訴人從畫面中間的柱子後方出現，告訴人往後退，身體碰
    到機車且右手撐住機車座墊後，將機車往告訴人的右邊倒撞
    到旁邊的籃子及椅子，告訴人站好未跌倒，告訴人前方為穿
    白色短袖上衣之被告，被柱子擋到而忽隱忽現。
　⑤影片時間　00：02：20-00：02：22，畫面時間　14：35：09
    -14：35：12：
　　告訴人往退後掏出手機滑手機，看向前方2人，其中在告訴
    人左前方、穿白色短袖上衣的被告半個身體被畫面中間的柱
    子擋住，另在告訴人的右前方之人則全身被柱子擋住。
  ⑥影片時間  00：02：23-00：02：39，畫面時間　14：35：13
    -14：35：35：
　　在告訴人的右前方之人伸手指向告訴人，告訴人伸出右手指
    向機車方向之後繼續滑手機。被告手插腰站在一旁，半身被
    柱子擋住，於畫面時間顯示14時35分16秒時，被告以右手往
    地上方向指，而告訴人則往後站在籃子右邊繼續滑手機。
　⑦影片時間  00：02：40-00：03：21，畫面時間  14：35：36
    -14：36：33：
　　原本在告訴人的右前方之人從柱子後面走出來站到告訴人的
    前方，為穿著白色上衣及迷彩五分褲的劉金龍，告訴人拿手
    上的東西擋在胸前並往後退到籃子旁邊，劉金龍乃退回柱子
    右後方，告訴人則撥打手機，講完電話後即走向畫面左側離
    去。
　⑵檔名『CH00-0000-00-00-00-00-00.avi』：
　①影片時間　00：00：00-00：02：04，畫面時間　14：31：59
    -14：34：46：　
　　畫面右上方出現身著白色上衣、長褲之證人楊慶文，背著斜
    側背包，一直站在畫面柱子右後方騎樓外與水溝蓋上方之間
    ，期間手部有比畫動作似在與人交談。　
　②影片時間　00：02：05-00：02：13，畫面時間　14：34：47
    -14：34：58：
　　告訴人從畫面左側大門口走出來，向右低頭走到畫面柱子的
    後方。
　③影片時間　00：02：05-00：02：13，畫面時間　14：34：59
    -14：35：01：
　　告訴人從畫面柱子後方走出來，經過證人楊慶文的前面，走
    到證人楊慶文前方1台機車旁邊。
　④影片時間　00：02：14-00：02：24，畫面時間　14：35：02
    -14：35：13：
　　畫面顯示時間為14時35分01秒至35分13秒間，畫面右上角因
    反光致影像模糊不清，之後證人楊慶文走向前。
  ⑤影片時間　00：02：25-00：02：34，畫面時間　14：35：14
    -14：35：27：
　　證人楊慶文站在畫面柱子右後方。
　⑥影片時間　00：02：35-00：02：46，畫面時間　14：35：28
    -14：35：44：
　　證人楊慶文往後退幾步後停下來，之後又往前幾步，穿著白
    色上衣及迷彩五分褲之劉金龍，從證人楊慶文前方出現。
　⑦影片時間　00：02：47-00：03：30，畫面時間　14：35：28
    -14：36：44：
　　證人楊慶文站在畫面柱子右後方。
　⑧影片時間　00：03：31-00：03：45，畫面時間　14：36：45
    -14：37：04：
　　證人楊慶文拿取其右側機車上之安全帽並戴上，接著騎乘該
    機車，從畫面右下方消失。
  ⑶檔名『CH00-0000-00-00-00-00-00.avi』：
　①影片時間　00：02：13-00：02：51，畫面時間　14：35：04
    -14：35：56：
　　告訴人從畫面右上方出現並往後退，身體碰觸其右側綠色大
    菜籃，前方為被告，之後告訴人掏出手機滑手機，復退後站
    在大菜籃後面，打完手機就沿著道路走向畫面左側。
  ②影片時間　00：02：52-00：04：09，畫面時間　14：35：57
    -14：37：46：
　　告訴人停在畫面中間滑手機，並再次撥打手機，舉起左手朝
    向被告處用力上下揮舞，講完電話後走至畫面左下方消失。
    」
　　等情，有本院同日準備程序筆錄及影像畫面截圖在卷足佐（
    見本院訴字卷第37至41、51至61頁）。
 5、綜合前揭告訴人之指訴內容及勘驗結果暨影像擷圖可知，被
    告、劉金龍及證人楊慶文於案發時之相對位置應為：劉金龍
    站在前址騎樓邊，面向馬路，被告係站在騎樓外的馬路上，
    面向劉金龍，證人楊慶文也站在馬路上，其在被告之左側即
    劉金龍之右側面向劉金龍及被告，告訴人之機車則係停放於
    劉金龍左側之路邊，又告訴人步出前址大門後，係從劉金龍
    之身後走向其機車，審酌被告、劉金龍、證人楊慶文之相對
    位置，難認告訴人從騎樓走向其機車之過程，有穿越劉金龍
    、被告及證人楊慶文等3人站立位置圍繞之空間。再參以前
    揭檔名「CH00-0000-00-00-00-00-00.avi」之勘驗結果暨擷
    圖，告訴人係於畫面時間14時34分55秒至14時35分4秒之間
    遭被告出手捶擊，被告捶擊前，均未出現於畫面中，等到捶
    擊後，該畫面始可見被告部分身體，亦見該2人衝突過程甚
    短，且被告於出手前，原站立之處距告訴人機車停放處尚有
    數步距離，過程中亦沒有看到告訴人有踩被告腳之舉動。揆
    諸前情，實無法認定告訴人步行到其機車停放處的過程，有
    踩到被告的腳或與之為肢體接觸等行為，是告訴人證述遭被
    告捶擊前，根本沒有踩到被告的腳或與之有何肢體接觸等語
    ，應屬可信。基此，既於案發時，被告不存在有遭告訴人踩
    腳或受外力攻擊之情狀，則被告主張係為自我保護、出於防
    衛，始出手云云，難認可採。
 6、至證人楊慶文於偵查時固證稱：我和被告及其父親當時在聊
    天，告訴人卻刻意從我們中間經過，踩到被告的腳，卻沒有
    道歉，被告遂推他，我沒有看得很清楚，不清楚被告是推到
    告訴人的哪一個部位等語（見偵卷第115至116頁）。惟證人
    楊慶文所稱告訴人步行的路線，明顯與前述勘驗結果不符；
    且證人楊慶文明確證述有看見被告被告訴人踩腳，但就被告
    攻擊告訴人何處，卻稱沒有看清楚等語，實難認合理；再審
    酌證人楊慶文與被告間係朋友關係，可認證人楊慶文所為上
    揭證詞有為迴護被告而避重就輕、偏頗之虞，不足以採信。
 7、基此，被告出手捶擊告訴人之行為，非出於自我保護、正當
    防衛，而係出於傷害之犯意甚明。
三、綜上所述，本案事證已臻明確，被告上揭犯行洵堪認定，應
    予依法論科。
參、論罪科刑
一、被告所為，係犯刑法第277條第1項之傷害罪。
二、爰以行為人之責任為基礎，審酌被告與告訴人為鄰居，被告
    僅因與告訴人素有不睦，竟於上開時、地，出手捶擊告訴人
    之左側胸口，造成告訴人受有事實欄一所載之傷害，犯後復
    否認犯行，亦不願與告訴人和解，所為實不容輕縱；再兼衡
    其自述大學肄業之智識程度、靠收租月入約新臺幣23萬元，
    需扶養2位未成年小孩，復參酌告訴人之意見（見本院訴字
    卷第85至86頁）等一切情狀，量處如主文所示之刑，並諭知
    易科罰金之折算標準。
據上論斷，應依刑事訴訟法第299條第1項前段，判決如主文。
本案經經檢察官詹騏瑋提起公訴，檢察官楊舒雯到庭執行職務。
中　　華　　民　　國　　111 　年　　3 　　月　　 2　　日
　　　　　　　　　刑事第十四庭  審判長法　官 余銘軒
　　　　　　　　　　                  法  官 姚念慈
 　　　　　　　　　                   法  官 黃文昭　　
以上正本證明與原本無異。
如不服本判決應於收受送達後20日內向本院提出上訴書狀，並應
敘述具體理由；其未敘述上訴理由者，應於上訴期間屆滿後20日
內向本院補提理由書（均須按他造當事人之人數附繕本）「切勿
逕送上級法院」。因疫情而遲誤不變期間，得向法院聲請回復原
狀。
　　　　　　　　　　　　　　　　      書記官 周豫杰
中　　華　　民　　國　　111 　年　　3 　　月　　3 　　日
附錄本案論罪科刑法條：　
中華民國刑法第277條
傷害人之身體或健康者，處5年以下有期徒刑、拘役或50萬元以
下罰金。
犯前項之罪，因而致人於死者，處無期徒刑或7年以上有期徒刑
；致重傷者，處3年以上10年以下有期徒刑。